臺灣臺中地方法院民事判決　　　　　　　　九十三年度訴字第四０九號
　　原　　　告　丙○○
　　訴訟代理人　賴思達律師
　　複代理人　　李慶松律師
　　被　　　告　乙○○
　　訴訟代理人　甲○○
右當事人間請求損害賠償事件，於中華民國九十三年四月十六日言詞辯論終結，本院
判決如左：
    主      文
被告應給付原告新台幣柒萬柒仟元，及自民國九十二年十二月六日起，至清償日止，
按年息百分之五計算之利息。
原告其餘之訴駁回。
本判決第一項原告勝訴部分，得假執行，但被告如以新台幣柒萬柒仟元，為原告預供
擔保後，得免為假執行。
原告其餘假執行之聲請駁回。
訴訟費用由被告負擔百分之十五；餘由原告負擔。
    事      實
甲、原告方面：
壹、聲明：
一、被告應給付原告新台幣（下同）五十一萬元，及自起訴狀繕本送達翌日（即九十
    二年十二月六日）起，至清償日，按年息百分計算之利息。
二、陳明願供擔保請准宣告假執行。
貳、陳述：被告於民國（下同）九十二年二月十六日中午，乘騎車牌號碼ＥＸＱ─八
    九五號機車，由台中市○○路往太平市方向行駛，於同日中午十二時四十分許，
    途經台中市○○路右轉雙十路後口，直行於雙十路一段九十號前，應注意劃有分
    向限制線路段不得駛越，且當時天氣為晴天，日間自然光線，路面乾燥、無缺陷
    ，且為直路亦無障礙物，視距良好，依當時情形亦無不能注意之情事，竟疏於注
    意及此，而貿然行駛，駛越分向限制線，適有原告乘騎ＪＰＡ─０八七號機車，
    由雙十路往太平路方向行駛，行經該處，遭乙○○所駕之機車擦撞，致原告受有
    左側近端肱骨粉碎性骨折之傷害。原告就此車禍事件，並無任何過失而受有損害
    ，爰請求被告賠償：
（一）醫藥費：原告受此傷害，業已支出醫療費用一萬零二百五十九元（包括國軍台
      中總醫院：一千八百七十二元、林森醫院：七百二十七元、劉以文外科診所：
      七千六百六十元。），爰請求被告賠償一萬元醫藥費用。
（二）慰撫金：原告因被告過失受有前述傷害，造成手功能無法正常運作，對日常生
      活起居造成極大不便，且因傷往返醫院高達一百二十六次，其間痛苦實非外人
      所能體會，原告教育程度為大專，有土地一筆，受傷時正在找工作中，為此請
      求被告賠償慰撫金五十萬元。
參、證據：提出診斷證明一份、國軍台中總醫院醫療費用明細表一份、林森醫院醫療
    費用明細一份、劉以文骨科診所自付費用證明一份、現場圖一份、鑑定報告一份
    為證。
乙、被告方面：
壹、聲明：駁回原告之訴及假執行之聲請，如受不利之判決，願供擔保請准宣告免為
    執行。
貳、陳述：
一、對原告醫藥費請求部分被告不爭執，惟本件肇事時，被告所騎之機車暫停在雙黃
    線，準備看對向有無來車時，即遭原告所駕機車撞及機車右前側，故原告應為肇
    事主因。
二、又本件肇事兩造均有受傷，事後原告之夫林維言向至現場協助被告之叔叔洪木盛
    表示，原告左肩本有舊疾，故希望雙方各自負責就醫即可，洪木盛亦表同意。故
    被告並未對原告提出告訴，惟事後被告不僅提出告訴，且請求民事賠償，其中可
    能有誤會所致。被告為中台技術學院畢業，目前為學習護士，沒有不動產，還有
    就學貸款未清償，目前與雙親商量僅可能籌借十萬元和解。
丙、本院依職權調閱台灣高等法院九十三年度交上易字第二００號刑事判決參辦。
    理      由
一、本件原告主張：被告於九十二年二月十六日中午，乘騎車牌號碼ＥＸＱ─八九五
    號機車，由台中市○○路往太平市方向行駛，於同日中午十二時四十分許，途經
    台中市○○路右轉雙十路後口，直行於雙十路一段九十號前，過失駛越分向限制
    線，適有原告乘騎ＪＰＡ─０八七號機車，由雙十路往太平路方向行駛，行經該
    處，遭原告所駕之機車擦撞，致原告受有左側近端肱骨粉碎性骨折之傷害。原告
    就此車禍事件，受有損害，爰請求被告賠償醫藥費一萬元及慰撫金五十萬元等語
    。被告則以：對於原告請求之醫藥費部分，被告願意賠償，惟本件肇事責任主要
    原因非屬被告，且原告要求之慰撫金過高等語置辯。
二、本件原告主張：被告於前揭事實欄所載時、地，駛越雙黃線，而與原告所駕駛之
    車輛發生肇事，致使原告身體受傷之事實，為被告所不爭執，並有原告所提之國
    軍台中總醫院附設民眾診療服務處診所證明書一份可參，且被告前述駕車肇事過
    失犯行，亦經台灣高等法院台中分院刑事庭判處罪刑確定，復有該院九十三年度
    交上易字第二００號刑事判決一份在卷可參，查核屬實，是原告上開主張，堪信
    為真實。
三、按設有禁止迴車標誌或劃有分向限制線、禁止超車線、禁止變換車道線之路段，
    不得迴車。又分向限制線，用以劃分路面成雙向車道，禁止車輛跨越行駛，並不
    得迴轉。道路交通安全規則第一百零六條、道路交通標誌標線號誌設置規則第一
    百零六條第五款訂有明文。被告駕車自應注意上述道路交通安全規定，且參諸卷
    附上開刑事判決道路交通事故調查表所載，本件事故發生時天氣為晴天，日間自
    然光線，路面乾燥、無缺陷，且為直路亦無障礙物，視距良好，有道路交通事故
    調查表附卷可考，依其狀況，又非不能注意，竟疏不注意違反規定於分向限制線
    迴車，因而肇事，致人受傷，被告顯有過失。又本件車禍經送臺灣省臺中市區車
    輛行車事故鑑定委員會鑑定結果，亦認定之被告違規有所過失，有該委員會鑑定
    意見書在卷足憑。被告過失行為與原告之受傷間，有相當因果關係，堪以認定。
    故原告主張被告應負損害賠償之責任，於法有據。又被告雖辯稱：事後原告之夫
    林維言向至現場協助被告之叔叔洪木盛表示，原告左肩本有舊疾，故希望雙方各
    自負責就醫即可，洪木盛亦表同意云云，惟被告上開抗辯，業為原告所否認，且
    被告就原告有同意放棄向被告求償權利之事實，復未能舉證以實其說，故被告抗
    辯原告有同意不對被告求償之事實，自無可採。
四、次按因故意或過失，不法侵害他人之權利者，負損害賠償責任；汽車、機車或其
    他非依軌道行駛之動力車輛，在使用中加損害於他人者，駕駛人應賠償因此所生
    之損害；不法侵害他人之身體、健康、名譽、自由、信用、隱私、貞操，或不法
    侵害其他人格法益而情節重大者，被害人雖非財產上之損害，亦得請求賠償相當
    之金額，民法第一百八十四條第一項、第一百九十一條之二前段、第一百九十五
    條各訂有明文。本件原告據此就被告之過失侵權行為，而請求之各項損害賠償，
    茲分別審酌如下：
（一）醫療費部分：原告就其主張支出醫療費用一萬零二百五十九元（包括國軍台中
      總醫院：一千八百七十二元、林森醫院：七百二十七元、劉以文外科診所：七
      千六百六十元。），乃請求被告賠償一萬元醫藥費用，被告亦陳述就此部分不
      為爭執，願意給付，是原告此部分之請求，應屬有據。
（二）精神慰撫金部分：本件原告身體受傷致使行動不便，其受有痛苦，自屬當然，
      依上述原告所受之傷害，其情節非屬嚴重，本院審酌原告所受之傷勢，及原告
      教育程度為大專，有土地一筆，被告教育程度為技術學院畢業，目前為實習護
      士，名下無不動產等兩造之社會身分、地位、經濟狀況，認原告請求被告賠償
      精神慰撫金五十萬元，尚屬過高，應以十萬元為適當，逾此部分，自難應准許
      。
（三）基上，原告因本件車禍得向被告請求賠償之財產及非財產上損失合計為十一萬
      元。
五、再按損害之發生或擴大，被害人與有過失者，法院得依民法第二百十七條第一項
    規定，減輕或免除被告賠償金額。按汽車行駛時，駕駛人應注意車前狀況，並隨
    時採取必要之安全措施道路交通安全規則第九十四條第三項分別定有明文，查本
    件車禍之發生地點為市區道路，雙向四車道、中央分向限制線，有慢車道劃設，
    限速公里，案發時天氣晴，日間自然光，參諸卷附現場圖，兩造撞擊地點為道路
    中央分向限制線附近，而原告行駛車道地上有油跡及刮地痕，原告機車遭撞受損
    部分在車前輪右前輪附近，而被告機車則屬右前斜板擦損，顯見原告駕駛機車，
    行至案發地點，未注意正在橫越分向限制線之被告來車，即貿然行駛，致與被告
    所駕機車撞及，亦有違反上開道路交通安全規則之過失。是本院認被告駕駛機車
    違反標線限制，不當駛越分向限制線左轉迴車，固為肇事之主因，然原告駕駛機
    車行至事故地點，未注意車前狀況，亦為肇事次因，本院斟酌兩造過失程度，認
    原告為肇事次因，應負擔百分之三十之責任，即應減輕被告賠償金額百分之三十
    。是故原告得請求被告賠償之數額為七萬七千元。從而，原告依上述侵權行為損
    害賠償之法律規定，請求被告應給付原告七萬七千元，為有理由，應予准許；原
    告逾此部分之請求，為無理由，應予駁回。
六、本判決原告勝訴部分，所命被告給付之金額未逾五十萬元，爰依職權宣告假執行
    。被告就此部分陳明願供擔保請准宣告免為假執行，經核無不符，爰酌定相當擔
    保金，併准許之。至於原告敗訴部分，其假執行之聲請失所附麗，應予駁回。
七、據上論結：本件原告之訴，為一部有理由，一部無理由，爰依民事訴訟法第七十
    九條、第三百八十九條第一項第五款、第三百九十二條第二項、第三項，判決如
    主文。
中　　　華　　　民　　　國　　九十三　　年　　　四 　　月　　　三十 　　日
　　　　　　　　　　　　　　　　　台灣台中地方法院民事第三庭
~B法      官  王金洲
右為正本，係照原本作成。
如對本判決上訴，須於判決送達後廿日內向本院提出上訴狀（須附繕本）。
中　　　華　　　民　　　國　　九十三　　年　　　四　　　月　　三十　　　日
~B法院書記官
